臺灣高等法院刑事判決　　　　　　　　　　　　　　九十年度上訴字第三八六號
　　上　訴　人　臺灣板橋地方法院檢察署檢察官
　　上　訴　人　乙○○
　　即　被　告
　　選任辯護人　林慶苗
右上訴人因被告偽造文書等案件，不服臺灣板橋地方法院八十八年度訴字第一六三八
號，中華民國九十年九月十一日第一審判決（起訴案號：臺灣板橋地方法院檢察署八
十八年度偵字第一七八七二號），提起上訴，本院判決如左：
    主  文
上訴駁回。
    事實及理由
一、本案經本院審理結果，認第一審以上訴人即被告乙○○連續犯刑法第三百四十九
    條第二項之故買贓物罪及刑法第二百十二條之變造特種文書罪，所犯上開二罪間
    有方法、結果之牽連關係，從一重依連續故買贓物罪判處有期徒刑一年，並依刑
    法第三十八條第一項第二款諭知原判決附表五編號一至十三所示之物品沒收，復
    敘明公訴意旨另認被告涉嫌變造統一發票涉犯刑法第二百十條罪嫌部分，與刑法
    第二百十條之罪之構成要件不符，不能證明被告犯罪，惟公訴人認與有罪部分有
    裁判上一罪之關係而不另為無罪之諭知，經核其認事用法及量刑均無不當，應予
    維持，並引用第一審判決書記載之事實、證據及理由（如附件）。
二、被告上訴意旨略以：原判決量刑過重等語；辯護人則以：被告係受綽號「楊哥」
    為首之偽造統一發票集團威脅控制，而聽命向黃智偉購買證件，扣案之滾輪、刮
    刀、網版、感光臺、護貝機、簽字模、分裝帶、感光原稿、駕照、身份證及變造
    統一發票等物均係「楊哥」於查獲前寄放，非被告所有，又扣案之身分證部分雖
    經換貼相片，亦係黃智偉交付或「楊哥」寄放時即已遭人變造，被告並未變造，
    又被告於前案服刑出獄後，已重新進入社會，有正當工作，家中有年邁老母賴被
    告扶養，閒暇時並從事社會義工，原判決判處有期徒刑一年殊嫌過重等語資為辯
    護。惟查：（一）被告於本院審理時對原判決認定之犯罪事實均已供承不諱，辯
    護人關於扣案物品非被告所有、及被告並無變造身份證犯行部分之辯護，已與被
    告本身之供述內容不符。且扣案之網版等物品均係被告所有用以從事變造身份證
    之工具，被告向黃智偉故買身份證後確曾予以變造等事實，業據被告於警訊及偵
    查中自白在卷，而扣案如原判決附表一編號一至三十二號之國民身分證確經換貼
    相片加以變造，有內政部警政署刑事警察局八十八年十一月三十日刑鑑字第一二
    ０二七一號鑑驗通知書可稽，並經各該被害人指述明確，又扣案如原判決附表二
    所示之汽車駕駛執照，其中編號四、二一、二四、二八、三十、三三、三九、四
    一、四三之汽車駕駛執照上之相片已遭撕下破壞，亦經原審勘驗屬實，且扣案之
    網版、滾輪等物品確係供偽造、變造各式證件所用之工具，足見被告之前開自白
    確與事實相符，原判決關於被告犯罪事實之認定並無違誤，辯護人所辯尚無可採
    。（二）被告前因行使偽造有價證券犯行，經臺灣臺北地方法院於八十六年四月
    三十日判決有期徒刑一年二月，並經本院於同年十一月二十六日判決駁回上訴，
    被告於前案判決後仍不知悛悔，旋再犯本案，已可見其自省能力薄弱，且其在本
    案故買之贓物數量頗鉅，被害人人數眾多，原審因而量處有期徒刑一年，量刑亦
    稱平允，並無過重情事；被告以原判決量刑過重為由提起上訴，自無理由，應予
    駁回。
三、檢察官上訴意旨略以：被告另於本件判決前，基於犯意聯絡，於八十五年間，在
    不詳地點，將其照片交付賴居良（已死亡），由賴居良變造黏貼，被告明知賴居
    良所交付之貼有其照片之變造刁榮華身分證，係屬來源不明之贓物（刁榮華於八
    十五年五月間遺失），竟收受之，嗣於八十五年六月六日，在板橋市○○路○段
    三十三號二樓合作金庫板橋埔墘支庫，行使右揭變造身份證，佯係刁榮華本人，
    持變造中統一發票，欲領取金（此部分為確定判決效力所及），為行員發現
    報警查獲。並行使該變造身分證，於台北縣警察局海山分局埔墘派出所、台灣板
    橋地方法院檢察署，冒名應訊，並於警、偵訊筆錄上偽造刁榮華簽名，致生損害
    於刁榮華、警察及檢察機關偵查正確性，涉有刑法第二百十六條行使第二百十二
    條變造特種文書、同法第三百四十九條第一項贓物罪嫌。被告前開犯行與本件之
    犯罪時間緊接，手段相同，所犯罪名又同一，顯基於概括之犯意反覆為之，為連
    續犯，屬裁判上之一罪，依審判不可分原則，該案應為起訴效力所及，原審未及
    斟酌審判，難認原判決允當，請撤銷原判決，另為適當之判決等語。經查：（一
    ）被告於八十五年六月六日係持經變造之甲○○之國民身份證及變造之統一發票
    詐領獎金，並於遭查獲後冒用甲○○之名義在警局應訊（見移送併辦之臺灣板橋
    地方法院九十年度偵字第一六八七九號卷），檢察官將甲○○誤為「刁榮華」，
    已與事實不符。（二）被告於八十五年九月底間曾與「張國棟」（或「賴居良」
    ）共同變造黃瑞隆遺失之國民身份證，再由被告於同年十月四日持經變造之身分
    證冒名黃瑞隆，至臺北市各銀行以變造之統一發票詐領獎金，嗣於當日遭查獲後
    ，並在臺北市政府警察局中山分局中山二派出所冒名黃瑞隆應訊同時偽造黃瑞隆
    之署押，嗣經臺灣臺北地方法院於八十六年五月九日以八十六年度訴字第八五八
    號判處有期徒刑一年二月，再經本院於同年十一月二十六日以八十六年度上訴字
    第三０七七號判決上訴駁回，案經確定（被告上訴後，因上訴不合法經最高法院
    以八十七年度台上字第一三一四號判決駁回上訴）等事實，有各該判決書及本院
    被告全國前案紀錄表之記載可稽，檢察官上訴意旨所指被告收受甲○○之國民身
    份證予以變造、及冒名甲○○應訊偽造其署押等犯行，時間在上開確定判決所認
    定犯行之前，犯罪手段及所犯罪名復完全相同，相互間顯然有連續犯之關係而為
    裁判上一罪，自均為前開刑事確定判決效力所及，已不得再予追訴處罰，即與本
    案之犯罪事實無裁判上一罪之關係可言，不得予以審判，檢察官見不及此，以原
    判決未及審酌該部分為由提起上訴，自無理由，應予駁回。
四、檢察官另將前述被告收受、變造甲○○國民身份證，及偽造甲○○署押部分移送
    併案審理（臺灣板橋地方法院檢察署九十年度偵字第一九五八二號），惟該部分
    之犯罪事實為本院八十六年度上訴字第三０七七號確定判決效力所及，本院不得
    再予審判，已詳如前述，自應退由該管檢察官另為適當之處理，併此指明。
據上論斷，應依刑事訴訟法第三百七十三條、第三百六十八條，判決如主文。
本案經檢察官吳國南到庭執行職務。
中      華      民      國    九十一    年      一      月    三十一    日
                               台灣高等法院刑事第二十三庭
                                    審判長法  官 黃  瑞  華
                                          法  官 雷  雯  華
                                          法  官 宋      祺
右正本證明與原本無異。
檢察官如不服本判決應於收受送達後十日內向本院提出上訴書狀，其未敘述上訴之理
由者並得於提起上訴後十日內向本院補提理由書（均須按他造當事人之人數附繕本）
。
被告不得上訴。
                    書記官 蔡  慧  娟
中      華      民      國    九十一    年      二      月      一      日
附錄：本案論罪科刑法條全文
刑法第二百十二條
偽造、變造護照、旅券、免許證、特許證及關於品行、能力、服務或其他相類之證書
、介紹書，足以生損害於公眾或他人者，處一年以下有期徒刑，拘役或三百元以下罰
金。
刑法第三百四十九條
收受贓物者，處三年以下有期徒刑、拘役或五百元以下罰金。
搬運、寄藏、故買贓物或為牙保者，處五年以下有期徒刑、拘役或科或併科一千元以
下罰金。
因贓物變得之財物，以贓物論。
